臺灣板橋地方法院民事判決　　　　　　 100年度簡上字第97號
上　訴　人　王萬源
被上訴人　　李揚斌
上列當事人間請求給付票款事件，上訴人對於中華民國100年3月
22日臺灣板橋地方法三重簡易庭99年重簡字第1489號第一審判決
提起上訴，經本院於民國一百年八月三日言詞辯論終結，判決如
下：
    主  文
原判決廢棄。
被上訴人應給付上訴人新台幣貳佰萬元，及自民國九十九年八月
二十五日起至清償日止，按週年利率百之六計算之利息。
第一、二審訴訟費用由被上訴人負擔。
本判決得假執行。
    事實及理由
一、本件上訴人主張：
(一)、伊執有原審被告粲弘興業有限公司（下稱粲弘公司，其發票
    人責任部分業經原審判決上訴人勝訴，粲弘公司未據上訴，
    該部分業已確定）所簽發，經被上訴人李揚斌背書，付款人
    為陽信銀行台北分行，發票日為99年8月25日，票號為AD000
    0000號，票面金額為新臺幣（下同）2,000,000元之支票一
    紙，詎屆期於99年8月25日向付款人為付款之提示，竟遭退
    票，追索無效，爰本於票據之法律關係，請求被上訴人應給
    付原告票款2,000,000元及自提示日即99年8月25日起至清償
    日止，按週年利息百分之6計算之利息。
(二)、上訴人當初因欲轉讓京華首部曲公司（下稱京華公司）股權
    ，遂經由被上訴人之介紹，認識原審被告粲弘公司之負責人
    董金興，並將上訴人所代表之京華公司50股股權，以400萬
    元之價格轉讓予董金興，董金興並開立系爭票據以支付股價
    。因董金興開立之票據係屬遠期票據（即開票後45天始到期
    ），遂由被上訴人於系爭票據後背書，以擔保系爭票款到期
    後能如數兌現。詎上訴人屆期向付款人為付款之提示，竟遭
    退票，遂本於票據之法律關係，請求被上訴人應負背書人之
    責任等語。
(三)、原審為上訴人敗訴之判決，上訴人不服提起上訴，並聲明：
    、原判決廢棄。、上廢棄部分，被上訴人應給付上訴人
     2,000,000元，及自99年8月25日起至清償日止，按週年利
    息百分之6計算之利息。
二、被上訴人則以：
(一)、系爭票據係由訴外人董金興開立後直接交付上訴人，上訴人
    收到系爭票據後，再要求被上訴人在系爭票據背後背書，然
    上訴人將支票交給上訴人背書，並無轉讓票據權利予被上訴
    人之意思，亦即被上訴人並未取得系爭票據之權利。上訴人
    既明知被上訴人為無票據處分權利之人，則依票據法第14條
    第1項之規定，上訴人自不得請求被上訴人負背書人之責任
    。
(二)、並聲明：請求駁回上訴。
三、法院之判斷：
(一)、上訴人主張其持有被上訴人背書之系爭票據一紙，屆期提示
    未獲兌現之事實，業據其提出與所述相符之支票及退票理由
    單影本各一紙附於本院99年度促字第38909號支付命令卷內
    （見該卷第4頁）為證，被上訴人對於系爭支票為董金興交
    付予上訴人，上訴人要求被上訴人在支票後背書乙節並不爭
    執，但抗辯上訴人明知被上訴人未取得系爭票據權利，依票
    據法第14條規定，上訴人不得請求被上訴人負背書人責任等
    語。
(二)、按「民法所稱保證契約之保證人，於主債務人不履行債務時
    ，由其代負履行之責，與票據法所稱支票之背書人，應照支
    票文義擔保付款之情形不同，故簽名於支票而為背書者，應
    依票據法之規定負背書人之責任，執票人即不得僅憑支票上
    之背書，而主張背書人應負民法上之保證責任」、「上訴人
    既於系爭支票之背面簽名或蓋章，即係票據上之背書，原審
    認為應負背書之責任，於法洵無違背。至於上訴人於簽名外
    更書有保證字樣，在其書寫時內心可能係願負保證責任，然
    票據係要式行為，依票據法第十二條票據上記載本法所不規
    定之事項者，不生票據上之效力，原判決祇就其簽名於支票
    背後命負責任，其判決結果實無不合。」、「凡在票據背面
    或黏單上簽名，而形式上合於背書之規定者，即應負票據法
    上背書人之責任，縱令非以背書轉讓之意思而背書，因其內
    心效果意思，非一般人所能知或可得而知，為維護票據之流
    通性，仍不得解免其背書人之責任。」（最高法院48年度台
    上字第922號、52年台上字第2286號判例、65年台上字第155
    0號判例意旨均可參照）；另按最高法院63年12月3日，63年
    第六次民庭庭推總會議決(七)亦認為：「在票據上簽名者，依
    票上所載文義負責，票據法第五條第一項定有明文，凡在票
    據背面或其黏單上簽名而形式上合於背書之規定者，即應負
    票據法上背書人之責任。縱令非以背書轉讓之意思而背書，
    其內心之意思，非一般人所能知或可得而知，為維護票據之
    流通性，仍不得解免背書人之責任」。是參酌前述最高法院
    之見解可知，背書人依票據法規定之形式在票據後背書，即
    應負票據法上背書人之責任，方符合票據文義性之原則。
(三)、經查，上訴人主張被上訴人為擔保董金興積欠上訴人之股權
    轉讓債務，始於系爭支票上背書乙節，為被上訴人所不爭執
    。再查，被上訴人未於票據上記明保證字樣，而係依背書方
    法達成上述保證目的之背書，雖係以保證債務履行之意思於
    本票背面簽名，惟依票據法第5條第1項：「在票據上簽名者
    ，依票上所載文義負責。」之規定，凡在票據背面或其黏單
    上簽名而形式上合於背書之規定者，即應負票據法上背書人
    之責任。因票據之內容，概依票據上所載文義而決定，縱該
    項記載與行為人之真意或實質情形不符，亦不許當事人以票
    據外之證明方法予以變更或補充，此票據行為之文義性，為
    票據法之基本原則；遑論本件當事人之真意，被上訴人於支
    票背書固係在保證債務之履行，然伊既以支票背書之形式以
    為保證，又未於支票上記載「禁止轉讓」字樣（見支付命令
    卷第4頁所附系爭支票影本），可得推知，被上訴人對上訴
    人以票據法規定行使票據權利之方式來實現本件債務，當亦
    不違背伊本意，故被上訴人縱係為隱存保證之背書行為，亦
    應負背書人之責任，此理甚明。
四、綜上所述，上訴人主張系爭票據係被上訴人基於保證票據債
    務之目的而為背書，被上訴人應負背書人責任等語為可採信
    。從而，上訴人本於票據之法律關係，請求被上訴人給付票
    款2,000,000元及自99年8月25日（即提示日）起至清償日止
    ，按週年利息百分之六計算之利息，為有理由，應予准許。
    又，本件係因本於票據有所請求而涉訟所為被上訴人敗訴之
    判決，依民事訴訟法第389條第1項第3款規定，應依職權宣
    告假執行。上訴意旨指摘原判決不當，求予廢棄改判，為有
    理由，爰由本院予以廢棄改判，如主文第2項所示。
五、本件判決基礎已臻明確，兩造其餘陳述及舉證，經審究後認
    於本院判決結果無影響，不另論述，併此敘明。
六、據上論結，本件上訴為有理由，依民事訴訟法第436 條之1
    第3 項、第450 條、第78條、第463 條、第389 條第1 項第
    3 款，判決如主文。
中    華    民    國  100    年    8    月    17    日
              民事第三庭    審判長法  官  陳財旺
                                  法  官  林錫凱
                                  法  官  邱育佩
以上正本證明與原本無異
如對本判決上訴，須於判決送達後20日內向本院提出上訴狀，
同時表明上訴理由；如已於本判決示後送達前提起上訴者，應
於判決送達後10日內補具上訴理由（均須按他造當事人之人數附
繕本）。如委任律師提起上訴者，應一併繳納上訴審裁判費。
中    華    民    國   100    年    8     月    17    日
                                  書記官  彭麗紅